# 请教陈版--关于政府无偿提供房屋的账务处理问题相关

提问人：xuehaiwuya0326 时间：2017-12-20 16:17:16
请教陈版： 相关业务背景如下所述： 政府（甲方）提供房产，供企业（乙方）免费使用 3 年， 3 年到期后乙方每月按 4 元/平方米的价格续租， 5 年后按园区市场租赁价格执行；乙方在 5 年内可按毛坯房造价对乙方使用的厂房、办公楼及宿舍进行收购，如 5 年内乙方收购，租金可抵收购款。 相关协议要求乙方须在规定的时间内按照合同要求完成生产线的建设并进行投产，否则政府有权收回。 请问：对于该项业务，企业应如何进行账务处理？ 谢谢陈版！！！

回答人：chenyiwei
应当首先确定租赁的性质，即该租赁房屋所有权上的主要风险和报酬的承担和转移情况。请首先对照租赁准则的规定确定租赁类型。
一般而言，如果这些房屋就是政府根据乙方的需求为其定制的，预计 5 年内收购的可能性很大，则构成融资租赁的可能性较大。

提问人：xuehaiwuya0326 时间：2017-12-21 09:43:50
陈版您好： 以下是我根据融资租赁判断条件以及所能获取的资料进行的逐一判断，但个人感觉还是不具有说服力，烦请陈版帮忙分析一下： 根据企业会计准则规定，满足下列一项或者数项标准的，应认定为融资租赁；以下标准均不满足的，应认定为经营租赁： （ 1 ）在租赁期届满时，资产的所有权转移给承租人，即如果在租赁协议中已经约定，或者根据其他条件在租赁开始日就可以合理地判断，租赁期届满时出租人会将资产的所有权转移给承租人；协议中未明确说明租赁期届满时资产的所有权一定转移给承租人，仅是向承租人提供了一种购买的选择权，且承租人表示在可预见的未来仅选择租赁，故不符合该条件。 （ 2 ）承租人有购买租赁资产的选择权，所订立的购买价款预计远低于行使选择权时租赁资产的公允价值，因而在租赁开始日就可合理地确定承租人将会行使这种选择权；协议约定企业可以自主选择购买资产或者续租，若选择收购，购买价款为相关资产的成本价，且若五年内收购，租金可抵购置价款。虽然可以按照成本价购置相关资产，但企业管理层目前明确表示在可预见的未来不会选择收购。故认为不符合该判断条件。 （ 3 ）即使资产的所有权不转移，但租赁期占租赁资产使用寿命的大部分。这里的“大部分”通常是在租赁期占租赁开始日租赁资产尚可使用寿命的75%以上（含75%）；考虑到企业相关项目投资总额约 10 亿元以及当地政府给予的各项优惠条件，基本可以确定企业若无重大变故承租人将会选择长期续租相关资产，租赁期限较长（ 5 年租赁期结束后可以合理预计承租方会选择续租），但由于租赁资产为厂房、办公楼及宿舍楼，难以量化租赁期是否可以达到房产使用寿命的大部分（即75%及以上）。故认为无法通过该条件判断。 （ 4 ）承租人在租赁开始日最低租赁付款额的现值几乎相当于租赁开始日租赁资产的公允价值（通常为90%及以上）；因租赁期（包含合同期满后承租方续租的因素）时间较长， 5 年后租赁费需根据市场公允价值确定，折现难度较大，难以测算最低租赁付款额现值，故无法确定是否满足该条件。 （ 5 ）租赁资产性质特殊，如果不作较大改造，只有承租人才能使用。
相关资产并非政府根据企业要求建造，亦非仅可供该企业专用，故认为不符合该条件。 综上所述，因无法满足以上任意一条，故认为该项交易属于经营租赁，应当按照经营租赁进行账务处理。 请问陈版：我的判断是否存在瑕疵？请指正。 谢谢您！！！

回答人：chenyiwei
从你说的情况看，表面上是符合经营租赁条件。但如果企业在该地投资金额较大，一直采用经营租赁方式则意味着企业在当地没有稳定的经营场所，这是否符合逻辑？

提问人：zengfengxia 时间：2017-12-22 11:10:40
陈版，如果无法判断手否构成融资租赁，企业拥有的五年内可以以成本价购买的权利是不是属于应当确认的期权？

回答人：chenyiwei
可以这样理解。

提问人：春暖花开 2011 时间：2017-12-28 23:20:47
陈版您好： 该业务实质为当地工业园区为吸引优质企业入驻而相应给予的优惠政策，提供的厂房均为事先建造的通用标准厂房，前 3 年企业免费使用，后 2 年按 4 元/平方米的价格缴纳租金（该租金价格低于市场租赁价格），企业在前 5 年内有按房产成本价购买房产的选择权，如企业行使该购买选择权，则已缴纳的租金可抵减部分购房款；如企业在 5 年内未行使购买选择权，则 5 年后按市场价格续租。目前企业出于资金压力的考虑，拟 5 年后按市场价格继续租赁房产。 1 、该购房选择权是否应该计量，如计量其公允价值该如何确定？ 2 、后 2 年缴纳的房屋租金是否应平均分摊至前 3 年的免租期内？ 3 、园区免 3 年租金及 2 年低于市场价格出租房产的行为，企业是否需要计量？ 4 、假设企业拟于第 5 年租赁期满后按成本价购置该房产，则前期按 4 元/平方米缴纳的租金计入“其他非流动资产”核算吗？ 谢谢陈版，望您不吝赐教！

回答人：chenyiwei
1 、仍应计量，理论上其公允价值为预期第 5 年末房屋市价与购买价格之间的差额并考虑时间价值等因素。关于如何估值请咨询评估方面的专业人士。 2 、如果预计至少使用 5 年，则需要。 3 、作为政府补助核算。 4 、不可以，仍应费用化。

提问人：春暖花开 2011 时间：2017-12-29 23:53:39
非常感谢您的指导，我理论基础比较薄弱，麻烦您再帮我看一下我理解的是否正确。 假设厂房总面积为10,000.00平方米，建造成本价格为3,000.00元/平方米，目前市场价格为5,000.00元/平方米；厂房市场租赁价格为5.00元/平方米。 一、因企业在 5 年内随时可行使以成本价购买厂房的权利，前 3 年免租金且企业目前无明确的计划在何时购买该厂房，故园区实际交付该厂房时，企业会计处理分录： 1 、 确认厂房购买选择权 借：以公允价值计量且其变动计入当期损益的金融资产 20,000,000.00 贷：营业外收入——政府补助 20,000,000.00 2、实际使用厂房的第一个月末 借：制造费用
50,000.00 贷：营业外收入——政府补助 50,000.00 二、假设第二年 10 月份，厂房的市场价格上涨为6,000.00元/平方米，同时厂房市场租赁价格上涨为6.00元/平方米，企业当月的会计处理分录： 1 、 确认厂房购买选择权公允价值变动 借：以公允价值计量且其变动计入当期损益的金融资产 10,000,000.00 贷：公允价值变动损益 10,000,000.00 2 、实际使用厂房的第一个月末 借：制造费用 60,000.00 贷：营业外收入——政府补助 60,000.00 三、假设第四年企业仍未行使厂房购买选择权，且厂房市场价格及市场租赁价格相同，企业的会计处理分录为： 借：制造费用60,000.00 贷：营业外收入——政府补助 20,000.00 贷：银行存款 40,000.00 四、假设第四年末企业行使厂房购买选择权，且厂房市场价格仍为6,000.00元/平方米，企业的会计处理分录为： 借：固定资产60,000,000.00 贷：以公允价值计量且其变动计入当期损益的金融资产 30,000,000.00 贷：银行存款19,520,000.00 贷：营业外收入——政府补助 480,000.00 五、假设
满五年，企业仍未行使厂房购买选择权，企业的会计处理分录为： 借：公允价值变动损益
30,000,000.00 贷： 以公允价值计量且其变动计入当期损益的金融资产 30,000,000.00

回答人：chenyiwei
基本合理，但因为购买选择权专属于本企业而不得转让，因此在确定其公允价值时必须以明确的购买意图作为证据。

提问人：KGD789 时间：2017-12-29 11:56:34
财政部《关于印发<企业会计准则第 16 号——政府补助>的通知》（财会〔 2017 〕 15 号） 第二条 本准则中的政府补助，是指企业从政府无偿取得货币性资产或非货币性资产。 第三条 政府补助具有下列特征： （一）来源于政府的经济资源。对于企业收到的来源于其他方的补助，有确凿证据表明政府是补助的实际拨付者，其他方只起到代收代付作用的，该项补助也属于来源于政府的经济资源。
（二）无偿性。即企业取得来源于政府的经济资源，不需要向政府交付商品或服务等对价。 即政府补助都有直接或间接来源于政府的拨付（都有实物流转）。 园区免 3 年租金及 2 年低于市场价格出租房产的行为应确认为政府补助？那直接减征、免征、增加计税抵扣额、抵免部分税额等形式的这类税收优惠并未直接向企业无偿提供资产是否也需要确认政府补助？

回答人：chenyiwei
减免租金和减免税款不具有可比性。征税本身就是国家的一项公权力，不是市场行为，无“公允价值”可言，因此不存在将税法规定的标准税率确定为“公允价值”而将优惠税率与标准税率之间的差额确认为政府补助的做法，只能直接按所缴纳的税款确认费用。而房屋出租本身是市场行为，可以获得租金的市场公允价值，这种情况下由于政府基于社会公共政策目标的干预行为导致实际需支付的租金低于市场公允价值，差额可以确认为政府补助。这个判断与“普适性”也没有关系。即使因为某个地区的租金因政府的普遍性补贴政策而全部偏低，但仍可以通过周边市场比较、成本加成等方式测算出租金的市场公允价值。

提问人：春暖花开 2011 时间：2017-12-30 10:50:19
谢谢陈版，是否可以这样理解： 1 、如果企业初始不能确定未来是否将行使该购买选择权或已经明确未来 5 年内不会行使购买选择权，则无需确认该“期权”的价值，即期权的确认与否取决于公司管理当局的意图； 2 、假设企业初始已经明确未来 5 年内不会行使购买选择权，但因企业外部经营环境及经营状况的变化等原因的影响，在第三年初决定未来将行使该购买选择权，则在公司管理当局改变决策的当期即确认“期权”的价值？（假定管理当局决策的变更过程符合实际情况系其真实意图的表达）

回答人：chenyiwei
可以这样理解。即管理当局的意图改变，将导致该期权对企业具有价值。

提问人：xuehaiwuya0326 时间：2018-06-11 15:03:51
请教陈版： 对上述事项若确认政府补助，是应该计入“其他收益”还是“营业外收入”呢？ 对于企业取得关于厂房改造的支出的政府补助，在相关资产达到预定可使用状态时，是确认为“其他收益”还是“营业外收入”？ 谢谢陈版！！！

回答人：chenyiwei
1 、其他收益。 2 、与厂房改造相关的补助为与资产相关的政府补助，应在相关资产折旧年限内分摊确认。

提问人：xuehaiwuya0326 时间：2018-07-03 16:51:14
陈版： 关于上述问题还得再次请教您： 若上述事项不构成融资租赁，则意味着资产负债表中无相应固定资产，针对此事项是否需要在附注中解释说明相关情况？还是固定资产附注中仅列示“机器设备、运输设备、电子设备及其他”即可？ 真心感谢您的悉心解答，谢谢！！！

回答人：chenyiwei
如果属于经营租赁，且经营租赁涉及的是公司的主要业务设施，则应在附注中说明公司经营业务所需的主要资产系经营租赁租入。